臺灣高等法院臺南分院刑事判決
111年度交上易字第66號
上  訴  人  
即  被  告  吳慶文


選任辯護人  田杰弘律師
上列上訴人因過失傷害案件，不服臺灣雲林地方法院110年度交
易字第178號中華民國110年11月24日第一審判決（起訴案號：臺
灣雲林地方檢察署110年度偵字第34號），提起上訴，本院判決
如下：
    主  文
原判決撤銷。
吳慶文犯過失傷害致人重傷罪，處有期徒刑陸月，如易科罰金，
以新台幣壹仟元折算日。緩刑貳年。
    事    實
一、吳慶文於民國109年6月23日7時許，駕駛車牌號碼000-00號
    營業貨運曳引車並附掛車牌號碼00-00砂石專用車（下稱甲
    車），沿雲林縣土庫鎮聯美路由南往北方向行駛，行經該路
    段新聯美70電桿前時，欲右轉進入聯美橋右側橋下引道而右
    偏行駛時，本應注意車前狀況及兩車並行之間隔，並隨時採
    取必要之安全措施，且依當時天候晴、日間有自然光線、柏
    油路面乾燥、無缺陷、無障礙物、視距良好，並無不能注意
    之情形，適林邱麗花無照騎乘車牌號碼000-000號普通重型
    機車沿同向同車道行駛在右，吳慶文竟疏未注意右側車輛行
    駛動態，並保持適當間距，即貿然右偏行駛，致吳慶文駕駛
    甲車撞擊林邱麗花騎乘之機車，林邱麗花因而人車倒地，受
    有顏面骨折多處損傷、脾臟撕裂傷、腦瀰漫性急性蜘蛛網膜
    下腔出血、左側第5至8根肋骨骨折及血胸，經送往佛教慈濟
    醫療財團法人大林慈濟醫院（下稱大林慈濟醫院）施以緊急
    剖腹脾臟切除術，仍罹有腦梗塞、失智症伴有行為障礙、左
    側肢體偏癱無力，需24小時專人照護之重傷害。嗣吳慶文於
    肇事後，留在現場並於員警到場處理時，當場承認為肇事者
    ，而自願接受裁判。
二、案經臺灣雲林地方檢察署（下稱雲林地檢署）檢察官指定林
    邱麗花之子林志銘代行告訴暨雲林縣警察局虎尾分局報告雲
    林地檢署偵查起訴。
    理    由
壹、程序部分：
    本判決下述所引用被告以外之人於審判外之供述證據，檢察
    官、被告及辯護人迄本院言詞辯論終結前，就該等證據之證
    據能力，皆未聲明異議，而本院審酌上開供述證據資料製作
    時之情況，並無不當取供或證明力明顯過低之瑕疵，認以之
    作為證據應屬適當，依刑事訴訟法第159條之5規定，認均具
    有證據能力。而本案所引用之其餘非供述證據，並無證據證
    明係實施刑事訴訟程序之公務員違背法定程序所取得，依刑
    事訴訟法第158條之4反面解釋，應認均具有證據能力，併此
    敘明。
貳、實體部分：
一、上開犯罪事實，業據被告吳慶文於警詢、偵查、原審及本院
    審理中均坦承不諱，核與證人即代行告訴人林志銘於警詢及
    偵訊中之證述情節相符，並有大林慈濟醫院診字第Z0000000
    00號、第Z000000000號、第Z000000000號醫療診斷證明書、
    道路交通事故現場圖、調查報告表（一）（二）各1份、車
    損及現場照片18紙、車輛詳細資料報表1紙、證號查詢機車
    駕駛人資料、被告駕照、行照影本、臺灣雲林地方法院109
    年度監宣字第369號裁定各1份在卷可稽（見警卷第8、9、29
    、39、41、43、47-63、67-71頁、原審卷第25-29頁），足
    認被告之自白與事實相符，可以採信。
二、按汽車行駛時，駕駛人應注意車前狀況及兩車併行之間隔，
    並隨時採取必要之安全措施，道路交通安全規則第94條第3 
    項定有明文。依本件案發時天候晴、日間有自然光線、柏油
    路面乾燥、無缺陷、無障礙物、視距良好，此有前揭道路交
    通事故調查報告表（一）在卷可參，並無不能注意之情事，
    被告駕駛車輛行駛欲右轉進入上開引道，而右偏行駛時，未
    注意在同一車道內併行在其右側之林邱麗花騎乘之機車，並
    與之保持適當間距，其駕駛行為自有過失，且其上開過失行
    為並致林邱麗花受有上揭重傷害間，具有相當因果關係甚 
    明。又本件車禍事故經送請交通部公路總局嘉義區監理所嘉
    雲區車輛行車事故鑑定委員會鑑定，結果亦認「被告駕駛營
    業貨運曳引車，行經路段，往右偏行，欲駛出路外進入橋下
    便道，未讓直行車先行，並注意安全距離，為肇事原因。」
    有交通部公路總局嘉義區監理所110年3月30日嘉監鑑字第11
    00000211號函所附之鑑定意見書1份在卷可按（見偵卷第13-
    16頁）。足證被告就本件車禍事故之發生確有過失無疑。
三、綜上所述，本案事證明確，被告犯行堪予認定，應依法論科
    。
四、論罪：
（一）核被告所為，係犯刑法第284條後段之過失傷害致人重傷
      罪。
（二）被告於肇事後，留在現場並於員警到場處理時，當場承認
      為肇事者，而自願接受裁判，有上開道路交通事故調查報
      告表（二）可參，符合自首要件，爰依刑法第62條前段規
      定，減輕其刑。
參、撤銷改判之理由：
    原判決以被告犯過失傷害致人重傷罪，事證明確，依法論罪
    科刑，固非無見。惟按量刑之輕重，固屬事實審法院得依職
    權自由裁量之事項，苟已斟酌刑法第57條各款所列情狀，而
    未逾越法定刑度，不得遽指為違法。倘刑法第57條所列各款
    事由所依據之事實與原審所認定者不符，而影響到行為人之
    責任輕重之判定時，原審依據原認定事實所導出之刑度，即
    難認妥適。查，被告所駕駛之曳引車有投保超額責任保險1 
    千萬元，有聚上汽車通運有限公司之明台產物保險股份有限
    公司保險單影本可按（見本院卷第221頁），無法達成和解
    是因保險公司之態度所致，於本院審理時，本案之民事訴訟
    案件地方法院已宣判，判處被告應給付被害人之金額共501
    萬2860元（見本院卷第223頁），被害人可獲得保險公司完
    全理賠，被告於本院審理時亦當庭給付20萬元慰問金給代行
    告訴人林志銘，代行告訴人亦當庭表示被告態度一直不錯，
    係因保險公司之賠償金額無法達到被害人家屬要求，和解始
    無法成立等語（見本院卷第214-215頁），此一有利於被告
    之量刑因子，原審未及審酌，容有未洽。被告以量刑為由提
    起上訴而指摘原判決不當，為有理由，自應由本院將原判決
    撤銷改判。
肆、量刑：　
    爰審酌被告駕駛之車輛為營業貨運曳引車並附掛砂石專用車
    ，竟疏未確實遵守道路交通規則，輕忽行車安全，導致本件
    交通事故發生，並致被害人受有上開重傷害，而致終生失能
    、需賴專人照顧，被告犯罪所生損害著實非輕。惟念被告犯
    罪後坦承認罪，賠償金額係因保險公司之故，與被害人家屬
    無法達成共識，始無法達成和解，今已取得被害人家屬諒解
    ，本案汽車強制險理賠部分已經代行告訴人領取（見原審卷
    第103頁）。又本案民事訴訟已宣判，被告應賠償給被害人
    之金額，可獲保險公司完全理賠。另考量被告應就本件事故
    發生負全責，被害人無肇事責任，兼衡被告無前科之素行，
    有臺灣高等法院被告前案紀錄表在卷可稽（見本院卷第21頁
    ），暨被告於審理時自陳之國小畢業之智識程度、已離婚，
    小孩均已成年，案發時受雇於聚上汽車通運有限公司擔任司
    機，因本案已不再開曳引車（見本院卷第213頁）等一切情
    狀，量處有期徒刑6月，並諭知易科罰金之折算標準。
伍、緩刑之理由：
    爰審酌被告未曾有何前案紀錄，本件車禍係被告偶發之過失
    行為所致。茲被告已獲得被害人家屬之諒解，地方法院判處
    被告應給付被害人之金額，被害人可獲得保險公司完全理賠
    ，代行告訴人亦當庭表示同意給予被告緩刑宣告之機會（見
    本院卷第214-215頁）。本院認上開宣告刑以暫不執行為適
    當，爰依刑法第74條第1項第1款規定宣告緩刑2年，以啟自
    新。
據上論結，應依刑事訴訟法第369條第1項前段、第364條、第299
條第1項前段，判決如主文。　
本案經檢察官黃煥軒提起公訴，檢察官李宛凌於本院到庭執行職務。
中　　華　　民　　國　　111 　年　　5 　　月　　25　　日
                  刑事第七庭    審判長法　官  吳勇輝
                                      法　官  黃國永
                                      法　官  吳錦佳
以上正本證明與原本無異。
不得上訴。
　　　　　　　　　　　　　　　　　　　書記官  李佩珊　　
中　　華　　民　　國　　111 　年　　5 　　月　　25　　日
附錄本案論罪科刑法條全文：
中華民國刑法第284條
因過失傷害人者，處1年以下有期徒刑、拘役或10萬元以下罰金
；致重傷者，處3年以下有期徒刑、拘役或30萬元以下罰金。